【裁判字號】    89,訴,1280
【裁判日期】    890614
【裁判案由】    給付買賣價金
【裁判全文】
臺灣臺北地方法院民事判決  八十九年度訴字第一二八○號
    原      告  財資企業股份有限公司
    法定代理人  丙○○
    訴訟代理人  唐全中
                乙○○
    被      告  甲○○
                丁○○
右當事人間請求給付買賣價金事件，本院判決如左：
    主    文
被告應連帶給付原告新台幣柒拾壹萬陸仟捌佰元，及自民國八十六年四月十三日起至
清償日止，按年息百分之二十計算之利息。
原告其餘之訴駁回。
訴訟費用由被告連帶負擔。
    事    實
甲、原告方面：
一、聲明：被告應連帶給付原告新台幣（下同）柒拾貳萬陸仟佰貳拾元，及自民國
    八十六年四月十三日起至清償日止，按年息百分之二十計算之利息。
二、陳述：
（一）被告於八十四年十一月二十三日向原告以分期付款方式購買自小客車乙台，分
      期總價為壹佰貳拾陸萬元，自八十四年十二月十二日起至八十七年十月十二日
      止，每二個月為一期，每期七萬元，分十八期償付，雙方並簽訂附條件買賣契
      約書，約定買方如給付價款有任何一期遲延或分期票據有任何一期不獲兌現時
      ，買方即喪失期限利益，其未清償之各期債務視為全部到期。今被告所給付原
      告之第九期價款經原告屆期提示竟遭退票，履經催告仍置之不理，爰依買賣契
      約及連帶保證關係請求被告連帶給付如聲明所示之金額及利息。
（二）對被告抗辯所為之陳述：
      (1)被告稱購車時已付頭期款貳拾陸萬元及已分期繳納陸拾萬元云云，純屬虛
      構，被告應負舉證之責。原告當初是以本票裁定參加分配，故債權額僅列一百
      零三萬五千六百七十一元。
      (2)又查據南投地院於八十六年三月二日所發之第一次分配表，原告僅能就執行
      費用部分受償，然於同年三月間，訴外人即本件連帶保證人鄧啟明委託律正國
      際法律事務所發函予原告，表示願以自用住宅稅率申請退稅，用退稅款清償債
      務，惟於原告領得退稅款後，需先交付代辦人其中一成之代辦費，餘額再由原
      告與鄧啟明各取得一半，經原告同意後，向政府有關單位及法院提出申請而後
      有同年南投地院七月二十九日重行分配之通知，嗣原告已將代辦費及餘額之一
      半交予代辦人及鄧啟明，故實際上此部分原告僅受償肆拾萬零肆仟陸佰陸拾元
      。
三、證據：提出附條件買賣契約書乙份、本院八十五年票字第四七二二號裁定及確定
    證明書各乙紙、南投地院民事執行處八十六年二月十三日及同年七月二十九日之
    通知各乙份、律正國際法律事務所函、支票二紙、被告丁○○簽發之支票三十四
    紙、台灣台中地方法院八十九年度豐簡字第一一四號判決為證，並聲請訊問證人
    鄧啟明及率正國際法律事務所之承辦人。
乙、被告方面：
一、聲明：原告之訴及假執行之聲請均駁回；如有不利於被告之判決時，請准供擔保
    免為假執行。
二、陳述：被告甲○○雖向原告購買小客車一輛總價一百二十六萬元，但被告於購買
    該車時已付頭期款二十六萬元，因此實際上僅一百萬元分期攤還而已，此觀諸台
    灣南投地方法院（下稱南投地院）八十五年度執字第二四八０號強制執行分配表
    ，債權額列為一百零三萬五千六百七十一元即可明瞭。且當時被告並提供訴外人
    鄧啟明所有不動產設定抵押擔保，該擔保物業經原告向南投地院行使抵押權得款
    八十九萬九千二百四十四元。又被告每期繳納七萬元，已繳納六十三萬元，二者
    合計為一百五十二萬九千二百四十四元，被告顯已逾繳五十二萬餘元，並未積欠
    原告任何價金。
三、證據：提出南投地院民事執行處強制執行金額計算書分配表乙紙為證。
    理    由
甲、程序方面：
    被告未於言詞辯論期日到場，核無民事訴訟法第三百八十六條各款所列情形，爰
    依原告之聲請，由其一造辯論而為判決。
乙、得心證之理由：
一、原告起訴主張：被告於八十四年十一月二十三日向原告以分期付款方式購買自小
    客車乙台，分期總價為壹佰貳拾陸萬元，自八十四年十二月十二日起至八十七年
    十月十二日止，每二個月為一期，每期七萬元，分十八期償付，雙方並簽訂附條
    件買賣契約書，約定買方如給付價款有任何一期遲延或分期票據有任何一期不獲
    兌現時，買方即喪失期限利益，其未清償之各期債務視為全部到期。今被告所給
    付原告之第九期價款經原告屆期提示竟遭退票，履經催告仍置之不理，爰依買賣
    契約及連帶保證關係請求被告連帶給付如聲明所示之金額及利息等語。被告則以
    ：本件實際上僅一百萬元分期攤還而已，又當時被告並提供訴外人鄧啟明所有不
    動產設定抵押擔保，該擔保物業經原告向南投地院行使抵押權得款八十九萬九千
    二百四十四元。又被告每期繳納七萬元，已繳納六十三萬元，總計被告已逾繳五
    十二萬餘元，並未積欠原告任何價金等語資為抗辯。
二、原告主張被告於八十四年十一月二十三日向原告以分期付款方式購買自小客車乙
    台，自八十四年十二月十二日起至八十七年十月十二日止，每二個月為一期，每
    期七萬元，分十八期償付，雙方並簽訂附條件買賣契約書，約定買方如給付價款
    有任何一期遲延或分期票據有任何一期不獲兌現時，買方即喪失期限利益，其未
    清償之各期債務視為全部到期乙節，業據原告提出兩造簽訂之附條件買賣契約書
    為證，且為被告不爭執，自堪信為真實。則本件爭點在於：本件買賣分期付款總
    價若干？被告自行繳付幾期價款？原告拍賣訴外人鄧啟明之擔保品後獲償多少？
    茲分述如下。
三、查原告主張本件分期付款總價為一百二十六萬元乙節，有原告提出記載「標的物
    分期總價新台幣壹佰貳拾陸萬元正」之附條件買賣契約書在卷可參。被告雖辯稱
    分期總價應為一百萬元，此觀南投地院八十五年度執字第二四八０號強制執行分
    配表，債權額僅列一百零三萬五千六百七十一元即可明瞭云云，然查原告乃是以
    本票裁定參與分配，此有原告提出之本院八十五年度票字第四七二二號裁定附卷
    可稽，是上開強制執行程序所列原告之債權額即未必與分期總價相符，應認原告
    分期付款總價為一百二十六萬元之主張為真實。
四、原告主張被告僅自行清償三期價款計二十一萬三千元（其中三千元為利息），被
    告則抗辯已自行繳付九期計六十三萬元之價金，依民事訴訟法第二百七十七條舉
    證責任分配原則，被告應就此有利於己之事實負舉證責任，惟被告始終無法就上
    開主張舉證以實其說，所辯尚非可採，應認被告僅自行清償二十一萬三千元之價
    款。
五、又被告抗辯原告前曾拍賣訴外人鄧啟明之不動產而獲償八十九萬九千二百四十四
    元乙節，固據其提出南投地院民事執行處強制執行金額計算書分配表為證，惟查
    ，原告主張據南投地院於八十六年三月二日所發之第一次分配表，原告僅能就執
    行費用部分受償，然於同年三月間，訴外人鄧啟明委託律正國際法律事務所發函
    予原告，表示願以自用住宅稅率申請退稅，用退稅款清償債務，惟於原告領得退
    稅款後，需先交付代辦人其中一成之代辦費，餘額再由原告與鄧啟明各取得一半
    ，經原告同意後，向政府有關單位及法院提出申請而後有同年南投地院七月二十
    九日重行分配之通知，嗣原告已將代辦費八萬九千九百二十四元及餘額之一半四
    十萬四千六百六十元分別交予代辦人及鄧啟明，故實際上此部分原告僅受償四十
    萬四千六百六十元等語，業據其提出與其所述相符之南投地院民事執行處八十六
    年二月十三日及同年七月二十九日之通知各乙份、律正國際法律事務所函、支票
    二紙可資佐憑，是原告上開主張應堪採信。
六、關於原告將所得款項抵充訴訟費九千五百二十元部分：被告就訴訟費之數額並未
    爭執，惟辯稱訴訟費不應由其負擔云云。查上開訴訟費用之明細包括：聲請本票
    裁定費用及郵資、聲請公示送達費用及登報費、聲請假扣押裁定費用及郵資、申
    調謄本之規費及代辦費、假扣押執行費、調查債務人財產費用、動產擔保設定延
    長費用、發存證信函費用、至被告甲○○住處看現場之車資、聲請支付命令費用
    及郵資等，其中：(1)聲請本票裁定費用及郵資、聲請公示送達費用及登報費、聲
    請假扣押裁定費用及郵資、申調謄本之規費及代辦費部分，係原告為就訴外人鄧
    啟明之不動產取償所支出之訴訟費用，該等訴訟費用應於訴訟費用額確定後由訴
    外人鄧啟明負擔，而非由被告負擔；(2)假扣押執行費部分，已於南投地院八十五
    年民執義字第二四八０號強制執行事件中獲得分配，有該院八十六年一月三十日
    之分配表在卷可佐，原告自不得再行抵充；(3)調查債務人財產、動產擔保設定延
    長、發存證信函、至被告甲○○住處看現場車資等費用，經核尚非原告主張權利
    所必要之費用，又聲請支付命令裁定費用及郵資，則為本件之訴訟費用，尚不得
    由原告逕行抵充，是原告將所得款項抵充訴訟費九千五百二十元，尚非足取。
七、關於原告將所得款項抵充利息七萬四千四百六十元部分，有原告提出之計算書乙
    紙附卷可參，被告雖否認利息之數額，然查，兩造買賣契約第十六條約定「買方
    履行遲延時，自遲延日起按日息萬分之五點五計付利息」（雖該利率已超過年息
    百分之二十，惟原告既已抵充，被告亦不得請求返還，故仍應以此利率計算原告
    得抵充之利息，附此敘明），而：
    (1)第二期款被告應於八十五年二月十二日繳付，實則被告於八十五年四月二十七
      日匯款繳交，遲延七十五日，應付遲延利息為二千八百八十七點五元（計算式
      ：70000X5.5/10000X75=2887.5），原告僅抵充二千三百十元，自屬有據。
    (2)第四期款被告應於八十五年六月十二日繳付，實則原告於八十六年十一月六日
      取得拍賣分配款受償，遲延五百十二日，遲延利息為一萬九千七百十二元（計
      算式：70000X5.5/10000X512=19712），原告僅抵充一萬九千一百三十四元，
      為有理由。
    (3)第五期款被告應於八十五年八月十二日繳付，實則原告於八十六年十一月六日
      取得拍賣分配款受償，遲延四百五十一日，遲延利息為一萬七千三百六十三點
      五元（計算式：70000X5.5/10000X451=17363.5），原告僅抵充一萬六千七百
      八十六元，尚為可取。
    (4)第六期款被告應於八十五年十月十二日繳付，實則原告於八十六年十一月六日
      取得拍賣分配款受償，遲延三百九十日，遲延利息為一萬五千零十五元（計算
      式：70000X5.5/10000X390=15015），原告僅抵充一萬四千四百三十八元，堪
      可採信。
    (5)第七期款被告應於八十五年十二月十二日繳付，實則原告於八十六年十一月六
      日取得拍賣分配款受償，遲延三百二十九日，遲延利息為一萬二千六百六十六
      點五元（計算式：70000X5.5/10000X329=12666.5），原告僅抵充一萬二千零
      九十元，尚屬有理。
    (6)第八期款被告應於八十六年二月十二日繳付，實則原告於八十六年十一月六日
      取得拍賣分配款受償，遲延二百六十七日，遲延利息為一萬零二百七十九元（
      計算式：70000X5.5/10000X267=10279.5），原告僅抵充九千七百零二元，尚
      非無據。
    從而，原告將所得款項抵充利息七萬四千四百六十元，為有理由，應予准許。
八、綜上所陳，本件買賣分期付款總價為一百二十六萬元，加上原告得抵充之利息七
    萬四千四百六十元，再扣除被告已繳納之二十一萬三千元及原告拍賣鄧啟明不動
    產所受償之四十萬四千六百六十元，被告尚積欠買賣價金七十一萬六千八百元，
    是原告請求被告連帶給付七十一萬六千八百元及自八十六年四月十三日起按年息
    百分之二十計算之利息部分，為有理由，應予准許，逾此部分之請求則無理由，
    應予駁回。
九、結論：原告之訴一部有理由，一部無理由，依民事訴訟法第三百八十五條第一項
    前段、第七十九條但書、第八十五條第二項，判決如主文。
中      華      民      國    八十九    年      六      月     十四     日
                              民事第五庭審判長法    官  林瑞斌
                                              法    官  林秀圓
                                              法    官  歐陽漢菁
右為正本係照原本作成
如對本判決上訴，須於判決送達後廿日內向本院提出上訴狀
中      華      民      國    八十九    年      六      月     十五     日
                                              法院書記官  劉穗筠


司法院資訊處製作；財團法人民間司法改革基金會備份。
